臺灣高等法院刑事判決　　　　 　　　 96年度上訴字第1490號
上　訴　人　臺灣新竹地方法院檢察署檢察官
上　訴　人
即　被　告　甲○○
選任辯護人　魏早炳　律師
　　　　　　陳恩民　律師
　　　　　　魏翠亭　律師
上列上訴人因被告公共危險案件，不服臺灣新竹地方法院95年訴
字第192號，中華民國96年2月27日第一審判決（起訴案號：臺灣
新竹地方法院檢察署94年度核退偵字第208號），提起上訴，本
院判決如下：
    主  文
上訴駁回。
    事  實
一、甲○○於民國94年7月21日下午1時50分許，在位於新竹巿東
    南街100號乙○○所經營之小吃店內，因酒後與同居女友朱
    玉秀發生爭執，為乙○○勸阻，乃持店內菜刀作勢欲揮砍，
    而遭店內客人搶下該菜刀阻止，並將甲○○推至小吃店門外
    ，而對乙○○及小吃店內客人心生不滿，竟基於以加害生命
    、身體、財產之事恐嚇公眾之犯意，以言語表示要對乙○○
    及該小吃店造成傷害，致生危害不特定出入該小吃店公眾之
    安全。隨即騎乘朱玉秀所有之車牌號碼：XFZ-222號重型機
    車，前往設於新竹巿光復路2段585號之「公園加油站」向不
    知情之施宗耀購買汽油盛裝於600cc容量之空寶特瓶內，再
    返回上開小吃店時，雙手分持裝有汽油之寶特瓶及打火機進
    入店內，旋打開寶特瓶瓶蓋，將汽油潑灑向乙○○與店內其
    他客人所在附近之地面，致乙○○與店內客人心生恐懼，而
    以此方式接續表示加害生命、身體、財產之事恐嚇公眾，致
    生危害於不特定出入該小吃店公眾之安全，隨即為乙○○及
    在場客人數人合力搶下盛裝汽油之寶特瓶及打火機（打火機
    於混亂中遺失未扣案），並報警當場查獲，扣得盛裝汽油之
    寶特瓶1瓶（含汽油毛重147.74公克）。
二、案經新竹巿警察局第三分局報請臺灣新竹地方法院檢察署檢
    察官偵查起訴。
    理  由
壹、證據能力部分：
    按「被告以外之人於審判外之言詞或書面陳述，除法律有規
    定者外，不得作為證據」，刑事訴訟法第159條定有明文。
    關於本案證人乙○○、朱玉秀及施宗耀於警詢中所為之證述
    ，均係被告以外之人於審判外所為之陳述，雖公訴人提出上
    揭3名證人於警詢當中之證言已經檢察官於偵查中詢問3人警
    詢筆錄所言是否實在，而上揭3證人均回答實在，主張該瑕
    疵已經補正，惟上揭偵查中之證述仍屬審判外之陳述，且依
    上揭筆錄之記載，檢察官未就3位證人於警詢中之證述內容
    加以提示並告以要旨，並未予證明該等警詢筆錄具有較可信
    之特別情況，是依上開規定，該等警詢筆錄之記載，就證明
    構成犯罪之事實，固無證據能力，惟審酌證人乙○○於警詢
    中之證述並非非法取得，且其業於原審審理中具結作證，經
    被告及辯護人為交互詰問完畢，被告於訴訟上之程序權，已
    受保障，是證人乙○○之上開證述，其瑕疵即經補正，而得
    作為其於審判期日所為證言之補強。
貳、認定被告有罪所憑證據及得心證之理由
一、訊據被告甲○○固坦承有於上揭時間至證人乙○○所經營之
    上揭小吃店內與證人即被告之同居女友朱玉秀發生爭執，惟
    矢口否認有何犯行，辯稱：當日並無持菜刀揮砍，於該小吃
    店飲酒後騎機車外出，因機車油表故障而多買1瓶寶特瓶之
    汽油備用，由於天氣炎熱而將該寶特瓶帶進小吃店內，因喝
    酒緣故，誤將寶特瓶當成米酒酒瓶而打開瓶蓋，嗣因寶特瓶
    倒下，汽油因而潑灑出來，其並未手持打火機，亦無放火或
    恐嚇之犯意云云。惟查：
(一)被告於94年7月21日下午1時許，在證人乙○○所經營上揭小
    吃店內，與證人朱玉秀發生爭執，因證人乙○○進行勸阻，
    被告乃持店內菜刀作勢揮砍，而遭店內客人搶下阻止，並將
    被告推至小吃店門外時，被告遂以言語表示要對證人乙○○
    及該小吃店造成傷害等情，經證人乙○○於偵查中及原審審
    理時證述明確，核與證人朱玉秀於偵查中證述：被告於小吃
    店發生爭執打她、抓頭髮，而證人乙○○過來勸架，被告即
    拿菜刀要砍殺證人乙○○，經在場客人將菜刀搶下等情節大
    致相符。而證人乙○○雖於原審證述時，對於被告持菜刀為
    客人搶下後說話之內容已不復記憶，但仍可證述：被告有放
    話要對付他，此核與證人乙○○於偵查中所證述「…客人將
    被告刀子奪下來之後，推到門外他還說要對我怎樣，對我個
    人及店內要造成傷害」等語相符（見94年核退偵字第208號
    卷第66頁），是證人乙○○上揭於偵查中之證述應值採信。
    又被告於當日離開小吃店後復騎乘朱玉秀所有之車牌號碼
    XFZ-222號重型機車前往設於新竹巿光復路2段585號之「公
    園加油站」向證人施宗耀購買汽油並以寶特瓶盛裝等情，業
    據被告於原審審理時供述明確，核與證人施宗耀於偵查中所
    證述：被告至該加油站並購買汽油以寶特瓶盛裝等情相符（
    見核退偵字第208號卷第65頁），復有被告所購買汽油之收
    銀機統一發票1紙附於偵查卷中可按。另被告返回小吃店進
    入店內時，一手持打火機，一手拿盛裝汽油之寶特瓶，並旋
    開寶特瓶瓶蓋，走向店內靠近店門第1個圓桌證人乙○○所
    在附近之地面潑灑汽油，而為證人乙○○發現後，與在場之
    客人一同搶下該打火機及盛裝汽油之寶特瓶等情，業經證人
    乙○○於原審審理時證述明確，核與證人乙○○於偵查中所
    證述「…之後又騎摩托車回來，一隻手拿汽油，一隻手拿打
    火機，他走到我面前潑汽油，我先一隻手抓住他的汽油，並
    問他你要幹嘛，其他客人也上來把他的汽油跟打火機搶下來
    」等語大致相符（見核退偵字第208號卷第65頁），且亦核
    與證人朱玉秀於偵查中證述：「…後來客人把菜刀搶下來，
    甲○○就買一瓶汽油小小瓶的，潑在地上…」等語大致相符
    （見核退偵字第208號卷第65頁），復有扣押物品目錄表1紙
    、現場及證物照片7張附於偵查卷中可按。
(二)被告離開小吃店所騎乘證人朱玉秀所有之車號XFZ-222號重
    型機車，並無油表損壞情形，業經證人朱玉秀於偵查中證述
    明確，故被告辯稱係因油表故障而多買1瓶寶特瓶汽油備用
    云云，委無足採。又被告供述：其案發當日係坐在小吃店進
    門左手邊第2張方桌，進門第1桌下方地面所擺放之高粱酒之
    酒瓶，係盛裝其所飲用之私釀米酒，而其係將盛裝汽油之寶
    特瓶誤認為該盛裝私釀米酒之玻璃瓶而打開瓶蓋云云，惟寶
    特瓶與玻璃瓶之材質顯不相同，且被告購買以寶特瓶所盛裝
    之汽油為藍色，此有該扣案寶特瓶盛裝汽油之照片可按（見
    94年度偵字第4073號卷第26、27頁），與一般米酒為透明無
    色液體並不相符，豈會誤認而開啟瓶蓋？又如非證人乙○○
    與店內客人合力將被告手中盛裝汽油之寶特瓶搶下，則該盛
    裝汽油之寶特瓶瓶身豈會扭曲變形？另被告辯稱：其並未手
    持打火機云云，惟被告一手持打火機，另一手持寶特瓶盛裝
    之汽油進入小吃店等情，迭經證人乙○○自警詢、偵查乃至
    原審審理時均證述一致，且證人乙○○於原審審理時確定被
    告未以雙手與其搶盛裝汽油之寶特瓶，是被告僅以一手與證
    人乙○○搶奪該寶特瓶，應該是因另一手上持有打火機為其
    他客人搶奪，否則如被告所述其手上並未持有打火機，依常
    情，被告勢必會以雙手與被告搶奪該寶特瓶，是被告上揭所
    辯，皆不足採信。
(三)公訴人認被告該行為係出於放火燒燬現供人使用住宅之故意
    ，但為被告堅詞否認。按刑法上所謂放火，係指故意以火力
    傳導於特定之目的物，使其燃燒之意。惟被告潑灑汽油之位
    置係證人乙○○所在店內進門第1桌圓桌靠近門左手邊擺設
    方桌之位置地上，已據證人乙○○於原審審理時證述明確，
    而依現存照片（見94年度偵字第4073號卷第24、25頁）以觀
    ，該店內之地面係鋪設磁磚，就磁磚部分而言非易燃物，顯
    見燃燒不易。又被告拿盛裝汽油之寶特瓶進入店內時，店裡
    有10多位客人，且小吃店門口有一個臺子係火爐等情，業據
    證人乙○○於原審證述明確（見原審卷第72頁、75頁），是
    如被告自始即有放火燒燬現供人使用住宅之故意，衡情應於
    進入小吃店門口，還未為證人乙○○及客人發現之際，直接
    對火爐之火源潑灑汽油並點火，何須進入店內將汽油潑灑於
    證人乙○○位置附近之地面，讓乙○○及店內客人發現其放
    火意圖，並進而搶奪其所攜帶盛裝汽油之寶特瓶及打火機？
    況被告從返回小吃店到為證人乙○○及店內其他客人聯手搶
    下寶特瓶以及打火機之過程當中均無點火之動作等情，亦據
    證人乙○○於原審審理時所證述，自不能單以被告一手持盛
    裝汽油之寶特瓶，另一手持打火機，即遽以認定被告係有放
    火之故意。又證人乙○○於原審證稱：被告潑灑汽油之方向
    是朝地上，不是朝向伊，也不是朝客人，被告潑灑汽油之用
    意不至於是要把房子燒掉，應該只是酒喝多要嚇嚇伊，整個
    過程中，被告所說的話都沒有要燒房子的意思（見原審卷第
    72頁），亦徵被告上開所為僅係意圖恐嚇，並無放火燒燬住
    宅之故意甚明。且衡諸被告僅因細故與證人乙○○及店內其
    他客人發生口角、糾紛，尚無促使被告放火燒燬該小吃店之
    犯罪動機，被告所辯其無放火故意，尚非無據。再參諸被告
    與證人朱玉秀發生爭執，因證人乙○○進行勸阻，被告乃持
    店內菜刀作勢欲揮砍，而遭店內客人搶下阻止，並將被告推
    至小吃店門外時，被告曾以言語表示要對證人乙○○及該小
    吃店造成傷害及被告潑灑汽油之位置係位於證人乙○○附近
    ，且僅潑灑於不易燃燒之磁磚地面等情，顯見被告一手持盛
    裝汽油之寶特瓶另一手持打火機並潑灑汽油之目的係在恐嚇
    證人乙○○及在場之客人。又上揭證人乙○○所經營之小吃
    店於本案發生當時尚在營業當中，當時店內包括證人乙○○
    、朱玉秀在內大約有10餘人在店內等情，業經證人乙○○於
    原審審理時證述，核與被告於本院審理時供稱：當時店內約
    有10幾個人大致相符，則被告已有此認識下，其主觀上當係
    對該公眾得出入之場所之小吃店內之不特定公眾以加害生命
    、身體、財產之事加以恐嚇，且被告先是以言語表示要對證
    人乙○○及該小吃店造成傷害，復以一手持盛裝汽油之寶特
    瓶，另一手持打火機，旋開瓶蓋並潑灑汽油之行為，當已生
    危害於不特定出入該小吃店公眾之安全。是被告之意思確有
    以加害不特定公眾之安全、生命、身體、財產之犯意，應可
    認定，被告所辯其並無恐嚇犯意，不足採信。
(四)綜上所述，被告犯行足堪認定，本案事證明確，應依法論科
    。
二、核被告所為係犯刑法第151條之以加害生命、身體及財產之
    事恐嚇公眾致生危害於公安罪。起訴意旨認其所犯為刑法第
    173條第3項、第1項之放火燒燬現供人使用住宅未遂之罪，
    容有誤會，然被告上揭犯行業為起訴書所論及，本院自得於
    同一社會基本事實之範圍內變更起訴法條。原審適用刑法第
    151條、第38條第1項第2款，審酌被告僅因酒後細故，即以
    言語表示要對證人乙○○及該小吃店造成傷害，並以一手持
    盛裝汽油之寶特瓶，另一手持打火機並潑灑汽油之行為，對
    在場之人以及該小吃店得出入之不特定公眾造成危害，而妨
    害社會治安，顯然自制能力及守法意識均不足，且於犯後猶
    飾詞掩飾悔意不足，惟本案最終所生之危害尚非重大等一切
    情狀，量處有期徒刑捌月。並說明扣案之寶特瓶1瓶（含汽
    油毛重147.74公克），係被告用以盛裝汽油恐嚇公眾所用，
    為被告所有，應依刑法第38條第1項第2款規定，宣告沒收。
    經核認事用法均無違誤，量刑亦稱妥適。檢察官上訴意旨猶
    執陳詞，仍指被告應成立放火未遂罪云云，核無理由；被告
    上訴意旨請求從輕量刑云云，係對原審適法範圍裁量權而為
    爭執，惟原審就量刑部分，已審酌被告之各種犯罪情狀，並
    無明顯失出，上訴亦無理由，均應予駁回。
據上論斷，應依刑事訴訟法368條，判決如主文。
本案經檢察官鍾鳳玲到庭執行職務。
中　　華　　民　　國　　96　　年　　6 　　月　　6 　　日
　　　　　　　　　刑事第十五庭審判長法　官  吳昭瑩
　　　　　　　　　　　　　　　  　  法　官  李釱任
　　　　　　　　　　　　　　　　    法　官  蘇隆惠
以上正本證明與原本無異。
檢察官如不服本判決，應於收受送達後十日內向本院提出上訴書
狀，其未敘述上訴之理由者並得於提起上訴後十日內向本院補提
理由書（均須按他造當事人之人數附繕本）。
其餘不得上訴。
                                    書記官  吳玉華
中　　華　　民　　國　　96　　年　　6 　　月　　6 　　日
附錄本案論罪科刑法條：
刑法第151條
以加害生命、身體、財產之事恐嚇公眾，致生危害於公安者，處
2年以下有期徒刑。
